最高法院刑事判決                                八十六年度台上字第七四二號
    上  訴  人  台灣高等法院高雄分院檢察署檢察官
    被      告  甲○○
    選任辯護人  鄭峻明律師
                陳魁元律師
右上訴人因被告違反山坡地保育利用條例案件，不服台灣高等法院高雄分院中華民國
八十五年三月廿日第二審判決（八十四年度上訴字第一五四三號，起訴案號：台灣屏
東地方法院檢察署八十四年度偵字第六三○四、三四九九號），提起上訴，本院判決
如左：
    主  文
上訴駁回。
    理  由
按刑事訴訟法第三百七十七條規定，上訴於第三審法院，非以判決違背法令為理由，
不得為之。是提起第三審上訴，應以原判決違背法令為理由，係屬法定要件。如果上
訴理由狀並未依據卷內訴訟資料，具體指摘原判決不適用何種法則或如何適用不當，
或所指摘原判決違法情事，顯與法律規定得為第三審上訴理由之違法情形，不相適合
時，均應認其上訴為違背法律上之程式，予以駁回。本件上訴意旨略稱：苟被告之父
於民國七十三年間即將竊佔之國有山坡地讓與石玉英管理耕作，被告何能於其父七十
五年死亡後仍繼續耕作﹖且設置之工作物係被告或石玉英所用﹖是否共同設置﹖非無
疑問，否則被告如何出入云云。
惟查本件原判決以公訴意旨略稱：被告甲○○明知屏東縣獅子鄉○○段第六一九、六
二○地號土地係國有山坡地，竟於八十三年四月間擅自僱工在其上開挖整地，疊石造
台，上舖水泥地面，並置貨櫃屋及水塔等情，認被告犯有山坡地保育利用條例第三十
四條第一項之罪嫌云云。經審理結果，以該擅自設置工作物行為，均係石玉英、盧梅
滿兩人所為，被告亳不知情，迭據證人石玉英、盧梅滿、張陳反色、張葉麗花、楊佳
明、朱龍霖等人供證屬實，並有讓渡書、表新設用電登記單等為證，因認不能證明
被告犯罪，而撤銷第一審此部分科刑之判決，諭知被告無罪，已詳憑以認定之理由
，從形式上觀察，原判決並無任何違背法令之處。被告所耕作者係系爭由石玉英等人
擅設工作物以外之地，上訴意旨誤混為一。又公訴意旨所指犯行，純係石玉英等人所
為，與被告無涉，原判決理由闡甚詳，上訴意旨並未依據卷內訴訟資料為具體指摘
，此部分上訴自屬違背法律上之程式，應予駁回。再裁判上一罪案件之重罪部分得提
起第三審上訴，其輕罪部分雖不得上訴，依審判不可分原則，第三審法院亦應併予審
判，但以重罪部分之上訴合法為前提，如該上訴為不合法，第三審法院既應從程序上
予以駁回，而無從為實體上判決，對於輕罪部分自無從適用審判不可分原則，併為實
體上審判。本件重罪之違反山坡地保育利用條例部分，其上訴既非合法，經程序上予
以駁回，輕罪之竊佔部分自無從併為實體上審判，此屬不得上訴第三審之案件，應認
其上訴為法所不許，併予駁回。
據上論結，應依刑事訴訟法第三百九十五條前段，判決如主文。
中      華      民      國    八十六    年      二      月     二十     日
                              最高法院刑事第九庭
                                  審判長法官  謝  家  鶴
                                        法官  羅  一  宇
                                        法官  吳  昭  瑩
                                        法官  花  滿  堂
                                        法官  陳  世  淙
      右正本證明與原本無異
                                              書  記  官
中      華      民      國    八十六    年      二      月    二十六    日
